臺灣板橋地方法院民事判決　　　　　　　 96年度訴字第837號
原　　　告　丙○○
訴訟代理人　廖虹羚律師
被　　　告　乙○○
　　　　　　甲○○
上列當事人間請求損害賠償事件，本院於民國96年6 月21日言詞
辯論終結，判決如下：
    主  文
被告應給付原告新台幣參拾萬肆仟陸佰元，及自民國九十六年三
月二十日起至清償日止，按年息百分之五計算之利息。
原告其餘之訴駁回。
訴訟費用由被告負擔五分之一，餘由原告負擔。
本判決第一項得假執行。但被告得以新台幣參拾萬肆仟陸佰元預
供擔保而免為假執行。
原告其餘假執行之聲請駁回。
    事實及理由
一、原告主張：(1)坐落台北縣板橋市○○段667 地號土地及其上
    9062建號建物即門牌號碼板橋市○○路○ 段309 巷59號房屋
    ，係原告於民國76年8 月7 日分割繼承單獨所有，惟於79年
    4 月23日經板橋市公所徵收取得所有權，嗣於87年10月撤銷
    徵收，原告即向銀行貸款繳還徵收補償費新台幣（下同）30
    0 萬元，於87年10月23日再取得上開房地所有權。(2)被告乙
    ○○、甲○○為原告之胞姊、姊夫，其2 人自87年11月起至
    93年3 月止，無權占用上述房地（房屋部分於90年10月以前
    未辦理保全登記），於93年3 月間，雙方經原告母親協議，
    被告2 人須自93年4 月起按月給付原告2 萬3,300 元，原告
    則同意被告2 人繼續居住上開房屋，然被告2 人並未按月如
    數給付，截至95年3 月搬離時，僅於93年4 月21日以帳號00
    00000000000000轉帳（以下同）2 萬3,300 元、於93年5 月
    21日轉帳2 萬3,300 元、於93年6 月25日轉帳1 萬6,000 元
    、於93年7 月23日轉帳1 萬6,000 元、於93年8 月26日轉帳
    1 萬6,000 元、於94年2 月21日轉帳1 萬6,000 元、於94年
    3 月21日轉帳1 萬6,000 元、於94年4 月21日轉帳1 萬6,00
    0 元、於94年5 月31日轉帳1 萬6,000 元、於94年6 月28日
    轉帳1 萬6,000 元、於94年7 月22日轉帳1 萬6, 000元、於
    94年8 月22日轉帳1 萬6,000 元、於94年9 月23日轉帳1 萬
    6, 000元、於94年10月24日轉帳1 萬6,000 元、於94年11月
    23日轉帳1 萬6,000 元。(3)被告乙○○、甲○○2 人自87年
    11月起至93年3 月止，無權占用原告所有房地，顯係無法律
    原因而受有相當租金之不當得利，致原告受有損害，以該房
    地每月租金行情約2 萬元計算，依民法第179 條規定，被告
    2 人應返還不當得利130 萬元。另自93年4 月起至95年3 月
    止，被告2 人未依協議按月如數給付2 萬3,300 元，共積欠
    原告30萬4,600 元。合計被告2 人應連帶給付原告160 萬4,
    600 元等情。並為訴之聲明：(1)被告應連帶給付原告160 萬
    4,600 元，及自起訴狀繕本送達翌日起至清償日止，按年息
    百分之5 計算之利息；(2)願供擔保請准宣告假執行。
二、被告則以：系爭房屋係經原告及被告乙○○母親同意，由被
    告夫妻出資約300 萬元所建，現房屋已給予原告，原告自不
    應再請求被告給付160 萬餘元，且兩造雖經母親協調，被告
    同意每月給付原告2 萬3,300 元，惟當時被告聲明有能力才
    付，無能力時即不付等語置辯。並為答辯聲明：(1)原告之訴
    及假執行之聲請均駁回：(2)如受不利判決，願供擔保請准宣
    告免為假執行。
三、原告主張系爭房屋為其所有，自87年11月起至95年3 月止，
    均由被告2 人占有使用，嗣於93年3 月間，雙方經原告母親
    協議，被告2 人須自93年4 月起按月給付原告2 萬3,300 元
    ，原告則同意被告2 人繼續居住上開房屋，被告2 人先後於
    93年4 月21日轉帳2 萬3,300 元、於93年5 月21日轉帳2 萬
    3,300 元、於93年6 月25日轉帳1 萬6,000 元、於93年7 月
    23日轉帳1 萬6,000 元、於93年8 月26日轉帳1 萬6,000 元
    、於94年2 月21日轉帳1 萬6,000 元、於94年3 月21日轉帳
    1 萬6,000 元、於94年4 月21日轉帳1 萬6,000 元、於94年
    5 月31日轉帳1 萬6,000 元、於94年6 月28日轉帳1 萬6,00
    0 元、於94年7 月22日轉帳1 萬6,000 元、於94年8 月22日
    轉帳1 萬6,000 元、於94年9 月23日轉帳1 萬6,000 元、於
    94年10月24日轉帳1 萬6,000 元、於94年11月23日轉帳1 萬
    6,000 元予原告之事實，業據原告提出土地建物登記謄本、
    遺產分割協議書、同意搬遷切結書、存摺節本及存證信函等
    件為證，且為被告所不爭執，自堪信為真實。
四、原告固主張被告2 人自87年11月起至93年3 月止係無權占有
    系爭房地等情。惟查，原告與被告乙○○為姊弟之至親關係
    ，且系爭房地乃渠等先父雷良遇所留遺產而分配予原告，則
    依一般經驗法則及社會常情判斷，原告將所繼承之系爭房屋
    任由其胞姊及姊夫居住，應屬無償之使用借貸關係，此觀諸
    原告提出之同意搬遷切結書記載：「本人乙○○、甲○○借
    住丙○○先生所有座落於台北縣板橋市○○路○ 段309 巷59
    號房屋．．．」等語；及原告於95年1 月2 日寄送被告之存
    證信函載明：「緣台端乃本人之姐姐、姐夫，於民國93年3
    月經母親要求下同意將本人名下所有座落板橋市○○路○ 段
    309 巷59號房屋．．．暫借住台端，雙方並協議台端同意每
    月支付新台幣貳萬參仟元整給予本人繳納銀行貸款作為條件
    ．．．」等語，至屬灼然，是原告既將系爭房地借予被告2
    人居住，被告即非無權占有，故原告主張被告乙○○、甲○
    ○2 人自87年11月起至93年3 月止，無權占用原告所有房地
    ，顯係無法律原因而受有相當租金之不當得利，致原告受有
    損害，以該房地每月租金行情約2 萬元計算，依民法第179
    條規定，請求被告2 人返還不當得利130 萬元，尚有未合，
    不應准許。
五、原告復請求被告依兩造協議連帶給付30萬4,600 元，雖被告
    抗辯經母親協調，被告同意每月給付原告2 萬3,300 元，惟
    當時被告聲明有能力才付，無能力時即不付云云，惟被告所
    辯乃屬變態事實，且復未能舉證以實其說，所辯即無足取。
    查本件雙方經原告母親協議，被告2 人同意自93年4 月起按
    月給付原告2 萬3,300 元，然被告2 人截至95年3 月搬離時
    ，僅於93年4 月21日轉帳2 萬3,300 元、於93年5 月21日轉
    帳2 萬3,300 元、於93年6 月25日轉帳1 萬6,000 元、於93
    年7 月23日轉帳1 萬6,000 元、於93年8 月26日轉帳1 萬6,
    000 元、於94年2 月21日轉帳1 萬6,000 元、於94年3 月21
    日轉帳1 萬6,000 元、於94年4 月21日轉帳1 萬6,000 元、
    於94年5 月31日轉帳1 萬6,000 元、於94年6 月28日轉帳1
    萬6,000 元、於94年7 月22日轉帳1 萬6,000 元、於94年8
    月22日轉帳1 萬6,000 元、於94年9 月23日轉帳1 萬6,000
    元、於94年10月24日轉帳1 萬6,000 元、於94年11月23日轉
    帳1 萬6,000 元予原告，既如前述，則被告應依協議再給付
    原告之金額即為30萬4,600 元（7.300 ×13＋23,300×9 ＝
    30,4600 ），是原告請求被告依兩造協議給付30萬4,600 元
    ，應予准許。又兩造協議並未約定被告2 人須連帶給付，故
    就連帶部分，原告之請求則無理由，應予駁回。
六、從而，原告依兩造協議契約之法律關係，訴請被告給付原告
    30萬4,600 元，及自起訴狀繕本送達翌日即96年3 月20日起
    至清償日止，按年息百分之5 計算之利息，洵屬正當，應予
    准許；至逾此範圍之請求，則無理由，不應准許。
七、兩造陳明願供擔保，請准宣告假執行及免為假執行，就原告
    勝訴部分，金額在50萬元以下，應依職權宣告得假執行，並
    酌定相當擔保金額准予免為假執行；至原告敗訴部分，假執
    行之聲請已失依附，應予駁回。
八、訴訟費用負擔之依據：民事訴訟法第79條。
中　　華　　民　　國　　96　　年　　7 　　月　　5 　　日
                  民事第二庭    法　官　連士綱
以上正本係照原本作成
如對本判決上訴，須於判決送達後20日內向本院提出上訴狀
中　　華　　民　　國　　96　　年　　7 　　月　　12　　日
                                書記官　李宏明
